【裁判字號】    97,訴,835
【裁判日期】    970925
【裁判案由】    懲治走私條例
【裁判全文】
臺灣高雄地方法院刑事判決               97年度訴字第835號
公  訴  人  臺灣高雄地方法院檢察署檢察官
被      告  甲○○
                    （現於臺灣高雄看守所羈押中）
上列被告因違反懲治走私條例案件，經檢察官提起公訴（97年度
偵緝字第257 、258 號），本院判決如下：
    主  文
甲○○私運管制物品進口逾公告數額，處有期徒刑伍月。
    事  實
一、甲○○基於私運管制物品進口之犯意，在大陸地區購買去殼
    花生，嗣向不知情之丙○○及丁○○（另由臺灣高雄地方法
    院檢察署檢察官為不起訴處分）借用「彰苑實業有限公司」
    （下稱彰苑公司）之名義，安排貨輪航次（WAN HAI 165 N1
    09）經由香港將上開去殼花生運至臺灣，再同時分別以其所
    經營之楊樹實業有限公司（下稱楊樹公司）及彰苑公司之名
    義，於民國95年7 月9 日委託不知情之至淯報關股份有限公
    司（下稱至淯公司），以進口冬瓜名義填製「BD/95/W714/0
    200 號」、「BD /95/W714/0208號」進口報單2 份，向財政
    部高雄關稅局（下稱高雄關稅局）投單報關於95年7 月13日
    進口各2 只貨櫃，共4 只貨櫃（櫃號分別為「WHLU0000000
    、WHLU0000000 」、「WHLU0000000 、WHLU0000000 」），
    而以此方式私運管制物品進口，且逾公告數額（逾1,000 公
    斤）得逞；嗣分別於95年7 月14日、95年7 月17日由高雄關
    稅局人員查驗上開4 只貨櫃，查獲該4 只貨櫃夾藏去殼花生
    約17,920（8,960 ＊2） 公斤，並予以沒入，始悉上情。
二、案經內政部警政署保安警察第三總隊第二大隊暨法務部調查
    局航業海員調查處高雄站報請臺灣高雄地方法院檢察署檢察
    官偵查起訴。
    理  由
壹、程序部分：
    按被告以外之人於審判外之言詞或書面陳述，除法律有規定
    者外，不得作為證據，刑事訴訟法第159 條第1 項固定有明
    文；惟被告以外之人於審判外之陳述，雖不符刑事訴訟法第
    15 9條之1 至第159 條之4 之規定，而經當事人於審判程序
    同意作為證據，法院審酌該言詞陳述作成時之情況，認為適
    當，亦得為證據；或當事人、代理人或辯護人於法院調查證
    據時，知有刑事訴訟法第159 條第1 項不得為證據之情形，
    而未於言詞辯論終結前聲明異議者，視為有前項之同意，同
    法第159 條之5 亦有明文。查卷附之本件進口報單影本、增
    城市外商投資服務有限公司裝箱單、發票影本、高雄關稅局
    扣押貨物收據及搜索筆錄影本各2 份，性質上雖均屬傳聞證
    據，且查無符合同法第159 條之1 至之4 等前4 條之情形，
    然檢察官、辯護人及被告於言詞辯論終結前則均未聲明異議
    ，是依刑事訴訟法第159 條之5 之規定，本院審酌上開證據
    作成之情況，認為適當，均得為證據。
貳、實體部分：
一、訊據被告甲○○固坦承伊係楊樹公司之實際負責人，然矢口
    否認有何私運管制物品進口逾公告數額之犯行，辯稱：伊係
    丙○○找來擔任走私進口之人頭，上揭去殼花生實際上係由
    丙○○所走私云云，惟查：
（一）關於將從大陸地區所購得之冬瓜、去殼花生，以楊樹公司
      及彰苑公司之名義，於95年7 月9 日委託不知情之至淯公
      司，以進口冬瓜名義填製「BD/95/W714/0200 號」、「BD
      /95/W714 /0208號」進口報單2 份，向高雄關稅局投單報
      關於95年7 月13日進口各2 只貨櫃，共4 只貨櫃（櫃號分
      別為「WHLU0000000 、WHLU0000000 」、「WHLU0000000
      、WHLU0000000 」），嗣分於95年7 月14日、95年7 月17
      日由高雄關稅局人員查驗上開4 只貨櫃，查獲該4 只貨櫃
      夾藏去殼花生約17,920（8,960 ＊2） 公斤之事實，為被
      告甲○○所不爭執，並有本件進口報單影本、增城市外商
      投資服務有限公司裝箱單、發票影本、高雄關稅局扣押貨
      物收據及搜索筆錄影本各2 份及蒐證照片16張在卷可稽，
      是上開事實，洵堪認定。
（二）又被告甲○○審理中固辯稱：上開去殼花生係丙○○所走
      私，伊僅係人頭替丙○○頂罪云云，然被告甲○○對該辯
      詞始終未能舉證以實其說，又查被告甲○○曾於警詢時供
      陳：冬瓜係伊所進口，丙○○並未偷裝花生云云（見內政
      部警政署保安警察第三組總隊第二大隊刑案偵查卷第4 頁
      ），又曾於偵訊時供述：伊確實有從大陸進口冬瓜，伊沒
      有替丙○○頂罪等語（見臺灣高雄地方法院檢察署卷97年
      度偵緝字第257 號卷第27頁、臺灣高雄地方法院檢察署97
      年度偵緝字第257 號卷第35頁），顯見被告之供詞，前後
      顯然業已不一，是其上開辯詞，是否可信，已非無疑。
（三）次查關於被告甲○○以楊樹公司之名義，並向丙○○借用
      彰苑公司之名義進口冬瓜，且託丙○○代為處理進口事宜
      而由丙○○向至淯公司委託報關乙節，業經被告甲○○於
      警詢、97年2 月21日、97年3 月4 日之偵訊及本院審理時
      所供承（見內政部警政署保安警察第三組總隊第二大隊刑
      案偵查卷第4 頁、臺灣高雄地方法院檢察署卷97年度偵緝
      字第257 號卷第27頁、同偵卷第35頁、本院卷第62頁），
      核與證人丙○○於本院審理時證陳：當時係因被告甲○○
      沒有熟識之報關行，因此委託其代為處理進口冬瓜之報關
      事務，又因為被告甲○○此次要進口100 噸冬瓜，數量甚
      鉅，所以另向其借用彰苑公司之名義，由楊樹公司進口2
      貨櫃，彰苑公司則進口2 貨櫃等語相符（見本院卷第136
      頁至第138 頁），次查，被告甲○○亦自承：伊係楊樹公
      司之負責人，該公司由伊負責實際之經營等語（見本院卷
      第143 頁），據此，衡情上開以楊樹公司名義進口之情事
      ，自應由被告甲○○所為，再觀之卷附之96年6 月28日切
      結書，被告甲○○自承該切結書係由其親自簽署（見本院
      卷第104 頁、第115 頁、第141 頁），而該切結書載明：
      「本人甲○○為經營進口大陸地區合法限定之農業產品－
      冬瓜，……故向彰苑實業有限公司（下稱彰苑公司）業務
      經理情商借用彰苑公司之進口登記牌照，以利進口前述商
      品，……」等語（見臺灣高雄地方法院檢察署95年度偵字
      第22942 號卷第36頁），參以證人丙○○於本院審理時證
      陳：該切結書係被告甲○○向其商借彰苑公司名義進口冬
      瓜前，其要求被告甲○○事先簽署切結等語（見本院卷第
      138 頁），據上，顯見被告甲○○確有借用彰苑公司名義
      進口並委託丙○○代為處理上揭進口之情事；至被告甲○○雖辯稱：上揭切結書係丙○○走私遭查獲後，事後找人
      要伊簽署的，伊未細查就簽名云云，惟對此，被告甲○○
      未能舉證以供本院調查，又查被告甲○○所經營之楊樹公
      司，亦以國際貿易業為其所營事業乙節，此有楊樹公司基
      本資料查詢表附卷可參（見內政部警政署保安警察第三組
      總隊第二大隊刑案偵查卷第19頁），則衡情，被告甲○○
      自應知悉簽署該切結書對伊及伊所經營之公司影響甚大，
      則其豈有未細究即貿然簽署之可能，是被告甲○○上開辯
      稱：該切結書係事後未詳看就簽署云云，自難採信。再觀
      之本件查獲照片10紙（見內政部警政署保安警察第三組總
      隊第二大隊刑案偵查卷第31頁、臺灣高雄地方法院檢察署
      95年度他字第10202 號卷第11頁至第14頁），可知本件所
      查獲之去殼花生均係裝於帆布袋內，而裝滿去殼花生之帆
      布袋，則係一袋袋整齊堆置於貨櫃底，且其上則緊密堆放
      數量眾多之冬瓜，冬瓜緊密程度已達若未將冬瓜取出，甚
      難發現其下夾藏有去殼花生，顯然係為避免去殼花生遭察
      覺而經謹慎、仔細之安排，足認本件去殼花生於裝櫃之始
      ，即係為走私進口之目的，則被告雖曾辯稱：所查獲之去
      殼花生，應係大陸方面所誤裝云云，亦難以採信。況被告
      甲○○曾於偵訊時供承：上開花生係由伊進口等語（見臺
      灣高雄地方法院檢察署97年度偵緝字第257 號卷第11頁）
      ，益徵被告甲○○確有本件走私去殼花生之犯行。至於，
      證人即至淯公司職員乙○○雖於本院審理時證謂：當時係
      由丙○○拿報關所需資料委託其報關，報關費用亦是由丙○○交付予其等語（見本院卷第133 頁），然查本件進口
      係由被告甲○○委託丙○○代為處理進口事宜，已如前述
      ，則上開報關所需資料及報關費用，雖均由丙○○交予乙○○，亦與常情並無不合，是尚難據此為有利於被告甲○○之判斷。
（四）綜上所述，被告甲○○所辯，均係推諉卸責飾卸之詞，並
      不可採。
二、又按行政院依懲治走私條例第2 條第4 項所指定管制物品及
    其數額之公告，其內容之變更，屬行政上適應當時情形所為
    事實上之變更，並非刑罰法律有所變更，無論公告內容如何
    變更，其效力皆僅及於以後之行為（大法官會議第103 號解
    釋意旨參照）。從而本案查獲之去殼花生，是否為公告管制
    物品，自應以上開物品進口臺灣時，行政院公告之內容為斷
    。是按私運海關進口稅則第1 章至第8 章所列之物品，其總
    額依照海關緝獲時之完稅價格計算，超過新臺幣（下同）10
    萬元或重量超過1,000 公斤者，即屬管制進口物品，此為行
    政院92年10月23日院臺財字第0920056338號函公告管制物品
    項目及其數額丙項第5 款所明訂。本件走私進口之去殼花生
    約17,920公斤，係屬海關進口稅則第8 章貨物，其重量已超
    過1,000 公斤，故依據上開規定，本件進口之花生確屬於公
    告數額之管制進口物品，是本件事證明確，被告犯行應堪認
    定。
三、被告甲○○自大陸地區私運上開管制物品經由香港進入臺灣
    ，核被告甲○○所為，係犯懲治走私條例第12條及第2 條第
    1 項之自大陸地區私運管制物品進口罪（最高法院90年度臺
    上字第1736號判決參照）。又被告甲○○利用不知情之報關
    公司、丙○○及丁○○等人，以遂行私運管制物品進口之犯
    行，為間接正犯。另被告甲○○以一行為利用同一貨輪航次
    （WAN HAI 165 N109）非法進口上開去殼花生，並分別以楊
    樹公司、彰苑公司之名義，委託利用不知情之報關公司以兩
    份報單同時向高雄關稅局報關等情，業經證人即至淯公司之
    職員乙○○於本院審理時證述明確（見本院卷第132 頁），
    並有本件進口報單影本2 份附卷可憑，被告甲○○上開犯行
    ，顯係一行為觸犯兩個走私罪名，應依想像競合犯從一重處
    斷。至被告甲○○以楊樹公司之名義走私上揭去殼花生之部
    分，雖未經檢察官起訴，惟與已起訴部分訴效力所及，本院
    仍得一併審判。爰審酌被告為圖私利，竟以將去殼花生藏放
    於貨櫃內之方式，私運管制物品進口，逃避海關管制，所為
    顯不足取，且矢口否認犯行，犯後態度不佳，然慮及其前無
    犯罪紀錄等一切情狀，量處如主文所示之刑。又本案查扣之
    去殼花生共約17,920（8,960 ＊2） 公斤，雖為被告甲○○
    所有因犯罪所得之物，然業經高雄關稅局依海關緝私條例規
    定予以處分沒入，有高雄關稅局95年9 月28日95年第000000
    00號、95年10月4 日95年第00000000號處分書各1 紙附卷可
    按，本院自不得再更為沒收之諭知（司法院院字第2832號解
    釋意旨參照），併此敘明。
四、末按中華民國九十六年罪犯減刑條例第2 條第1 項規定：「
    犯罪在中華民國96年4 月24日以前者，除本條例別有規定外
    ，依下列規定減刑」；同條例第16條復明定該條例自中華民
    國96年7 月16日施行，並於同條例第5 條規定：「本條例施
    行前，經通緝而未中華民國96年12月31日以前自動歸案接受
    偵查、審判或執行者，不得依本條例減刑。」故如於96年4
    月24日之前犯罪，於該條例施行前經通緝，施行後未自動歸
    案者，即不適用減刑條例。本件被告甲○○於96年2 月16日
    經臺灣高雄地方法院檢察署通緝，而於96年9 月8 日緝獲歸
    案，未於96年12月31日前主動到案，有臺灣高雄地方法院檢
    察署96年2 月16日雄檢博偵藏緝字第945 號通緝書、同署96
    年9 月12日雄檢惟藏銷字第5871號撤銷通緝書、臺灣高等法
    院通緝記錄表、宜蘭縣警察局宜蘭分局通緝案件報告書各1
    份在卷可考，是依上開條例第5 條規定，被告甲○○不得減
    刑，併此敘明。
據上論斷，應依刑事訴訟法第299條第1項前段，懲治走私條例第
2 條第1 項、第11 條、第12條，刑法第55條，判決如主文。
本案經檢察官靳隆坤到庭執行職務。
中    華    民    國    97    年    9    月    25     日
                  刑事第二庭  審判長法  官  簡志瑩
                                    法  官  曾子珍
                                    法  官  王參和
以上正本證明與原本無異。
如不服本判決應於收受本判決後10日內向本院提出上訴書狀，並
應敘述具體理由，如未敘述上訴理由者，應於上訴期間屆滿後20
日內補提理由書狀於本院（均須按他造當事人之人數附繕本）「
切勿逕送上級法院」。
中    華    民    國    97    年    9     月    25    日
                                    書記官  陳惠玲
附錄論罪法條：
懲治走私條例第2條
私運管制物品進口、出口逾公告數額者，處7年以下有期徒刑，
得併科新臺幣3百萬元以下罰金。
前項之未遂犯罰之。
第 1 項所稱管制物品及其數額，由行政院公告之。
懲治走私條例第12條
自大陸地區私運物品進入臺灣地區，或自臺灣地區私運物品前往
大陸地區者，以私運物品進口、出口論，適用本條例規定處斷。


司法院資訊處製作；財團法人民間司法改革基金會備份。
